臺灣高等法院刑事判決　　　　　　　　93年度上易字第2134號
上　訴　人
即　被　告　丙○○
上列上訴人因竊盜案件，不服臺灣桃園地方法院92年度易字第
899號，中華民國93年9月29日第1審判決（起訴案號：臺灣桃園
地方法院檢察署92年度偵字第9601號；併辦案號：92年度偵字第
9578號），提起上訴，本院判決如下：
    主  文
原判決撤銷。
丙○○共同連續竊盜，處有期徒刑伍月，如易科罰金，以參佰元
折算壹日。
扣案之機車鑰匙壹支沒收。
    事  實
一、丙○○於民國（下同）82年間，曾因違反肅清煙毒條例、麻
    醉藥品管理條例、槍砲彈藥刀械管制條例等案件，經原審分
    別判處有期徒刑徒3年4月、3月、7月確定，於86年6月24日
    執行完畢（未構成累犯），與林國陽（經原審判處有期徒刑
    10 月確定）共同意圖為自己不法之所有，並基於概括犯意
    ：
    (一)於92年5月25日上午7時30分許，共同騎乘林國陽竊取之
      HQX-277號機車，行經桃園縣大園鄉○○路○段827號甲○
      ○之住處前，推由林國陽下車竊取甲○○所有市價約新台
      幣（下同）1千元之水溝蓋1面，得手後，將該面水溝蓋置
      於所騎乘之HQX -277號機車之腳踏板上，旋由丙○○起動
      該機車載林國陽逃離現場，適為甲○○經由家中監視器畫
      面見及其等竊取水溝蓋之過程，立即衝出駕車從後追趕，
      至距離住家約2百公尺處，將其等攔堵於路旁，並令其等
      將物品歸於原處，丙○○乃將機車調頭，由甲○○駕車在
      後監控其等將水溝蓋放回原位，甲○○並通知警方到場處
      理。
    (二)上開竊盜案件於同日移送台灣桃園地方法院檢察署檢察官
      偵訊後交保，於同日晚間10時30分釋放，因無交通工具返
      家，丙○○遂提議竊取機車作為交通工具，2人乃承前開
      之概括犯意，於桃園縣桃園市○○街87號前，由丙○○拿
      出其所有之機車鑰匙1把，交由林國陽下手竊取乙○○所
      有停放於該處之車號SJP-907號輕型機車1輛，丙○○則在
      旁把風，得手後，供2人代步之用，嗣於同日晚間10時40
      分許，2人騎乘前開機車行經桃園縣桃園市○○路及文中
      路口為警巡邏查獲，並扣得機車鑰匙1把。
二、案經桃園縣政府警察局桃園分局報請台灣桃園地方法院檢察
    署檢察官偵查起訴及移送併案。
    理  由
一、訊據上訴人即被告丙○○，矢口否認前開犯行，辯稱：伊並
    無事實欄一(一)所載與林國陽共同竊取水溝蓋之犯行，而事實
    欄一(二)所載與林國陽共同竊取SJP-907號輕型機車之部分，
    伊是為了替林國陽頂罪，所以才承認云云。惟查：
    (一)事實欄一(一)所載竊取水溝蓋犯行部分：
    　證人林國陽於警詢時即供稱：「（丙○○有無阻止你？
      　）他只有叫我不要拿但是並沒有阻止我；然後他就直接
        騎走。」；迄檢察官偵訊時，則進一步供稱：「（在果
        林村偷水溝蓋？）要偷沒偷走。謝是與我一起偷。」、
        「．．．但我仍放到車上，並叫他趕快走，他就騎走了
        。」等語（見92年度偵字第9578號卷第8頁背面、第31
        頁背面至第32頁）；而被告於警詢時亦供稱：「（林國
        陽把水溝蓋搬上HQX-277號機車腳踏板上時你是否知道
        該水溝蓋是偷來的？）我知道。」等語（見前開偵查卷
        第5頁背面）。
      證人即被害人甲○○於原審審理時證稱：「（你如何發
        現被竊？）因為我家有裝監視器，但是沒有錄影，我從
        監視器上面看到，1個騎機車，1個下來拿水溝蓋。」、
        「（你看到的情況是怎麼樣？）情況是兩個人騎機車上
        人行道，1個人下來拿水溝蓋直接放到腳踏墊上面去。
        」、「（機車停放的地點跟水溝蓋有多遠？）很近，大
        概50公分左右，就在旁邊。」、「（那個人把水溝蓋放
        在腳踏墊後，有沒有停留一下？）沒有停，那個人一把
        水溝蓋放在腳踏墊後，那個人馬上就坐到後座，前座的
        人就馬上發動機車跑了。」、「（後來呢？）我把鐵門
        打開，叫我隔壁的朋友跟我一起開我的車去追，追到離
        我家約2百公尺遠的慶亞加油站附近馬路旁邊，把他們
        攔下來，我坐在車上問他們拿水溝蓋做什麼，當時他們
        很害怕，我說你們把水溝蓋放回去就好，他們就騎在前
        面，我開車跟在後面，看著他們把水溝蓋放回去．．．
        ，我們就等警察過來，後來就到警察局做筆錄。」等語
        （見原審卷第117頁至第121頁），並有甲○○立具之贓
        物領據1紙附卷可稽（見前開偵查卷第16頁）。
    　綜核上情，經核以同案被告林國陽於警詢、偵訊中之供
      　述、被告之前開供述、證人即被害人甲○○之證述，足
        認被告確有與林國陽共同竊取前開水溝蓋之犯行，且業
        已得手，被告所辯：未與林國陽共同竊取水溝蓋云云，
        係卸責之詞，不足採信。雖證人林國陽於原審交互詰問
　　　　時，稱：被告未與伊一同竊取水溝蓋云云。惟按被告以
  　　　外之人於偵查中向檢察官所為之陳述，除顯有不可信之
　　　　情況者外，得為證據，刑事訴訟法第159條之1定有明文
　　　　。故證人林國陽於偵查中向檢察官所為之陳述，雖與審
　　　　判中不符，然其此部分陳述，並無顯有不可信之情況，
  　　　仍得為證據。因而，證人林國陽於審判中所為之陳述，
    　　與其於偵訊中之陳述、證人即被害人甲○○之證述不符
      　，其前開有利於被告之證詞，顯係迴護被告之詞，不足
　　　　採為被告有利之認定，且被告聲請再傳喚證人林國陽乙
  　　　節，亦因事證已明，而無必要，均併予敘明。
    (二)事實欄一(二)所載竊取SJP-907號輕型機車犯行部分：
      被告於警訊、偵訊及原審審理時，均坦承確有此部分犯
        行，核與證人林國陽於原審審理時之證述、證人即被害
　　　　人乙○○之夫蔡文聲於警詢所為之陳述相符，復有扣案
　　　　之機車鑰匙1把、車籍作業系統查詢認可資料表及蔡文
　　　　聲立具之贓物領據各1紙附卷可憑，故被告此部分自白
　　　  與事實相符，堪予採信。
      又被告於82年間，曾因違反肅清煙毒條例、麻醉藥品管
　　　　理條例、槍砲彈藥刀械管制條例等案件，經原審分別判
  　　　處有期徒刑徒3年4月、3月、7月確定，於86年6月24日
    　　執行完畢，有本院被告全國前案紀錄表1份在卷可按，
      　此部分雖未構成累犯，惟足證被告有多次刑案紀錄，其
        對於刑事案件之利害關係自非不知，且依其與林國陽歷
        次供述，竊取機車時，係由林國陽下手竊取，由其把風
        ，2人均有參與，故其與事後辯稱：係為了替林國陽頂
        罪，所以才承認云云，係事後卸責之詞，不足採信。
    (三)綜上所述，本件事證明確，被告之前開犯行均堪以認定。
二、核被告所為，係犯刑法第320條第1項之竊盜罪。其與林國陽
    間，就上開犯行，有犯意之聯絡與行為之分擔，為共同正犯
    。其先後2次竊盜犯行，時間緊接，所犯構成要件相同之罪
    ，顯係基於概括犯意反覆為之，應依連續犯之規定論以1罪
    ，並依法加重其刑。公訴人就被告事實欄一(一)內所載之竊盜
    犯行，雖未起訴，然與起訴部分有連續犯之裁判上1罪關係
    ，為起訴效力所及，本院自得一併審理。
三、原審據以論刑，固非無見。惟(一)原審就被告事實欄一(一)內所
    載之竊盜犯行，未據起訴，得以一併審理之理由，疏未說明
    ；(二)扣案之機車鑰匙1支，係被告所有供犯罪所用之物，原
    審未併予宣告沒收，亦有未洽。被告上訴否認犯罪，雖無理
    由，惟原判決此部分既有前述可議，自無可維持，應由本院
    將原判決此部分撤銷改判。爰審酌被告之素行不佳，竟不思
    警惕，僅因1時貪圖小利及方便，即竊取他人之財物，雖所
    竊取財物之整體價值不高，惟犯罪後態度不佳等一切情狀，
    量處如主文第2項所示之刑，並諭知易科罰金之折算標準。
四、扣案之機車鑰匙1支（92年度保管字第2764號，見92年度偵
    字第9601號卷第17頁），被告及證人林國陽於警詢、偵訊、
    原審準備程序時，均已明白供稱係被告所拿出來，供行竊所
    用之物（被告部分見前開偵查卷第5頁背面、第33頁；林國
    陽部分見前開卷第9頁背面、第32頁、原審卷第35頁），故
    該鑰匙應係被告所有並供犯罪所用之物，併依刑法第38條第
    1 項第2 款之規定宣告沒收。
五、被告經合法傳喚，無正當理由不到庭，爰不待其陳述，逕行
    判決。
據上論斷，應依刑事訴訟法第369條第1項前段、第371條、第364
條、第299條第1項前段，刑法第28條、第56條、第320條第1項、
第41條第1項前段、第38條第1項第2款、罰金罰鍰提高標準條例
第1條前段、第2條，判決如主文。
本案經檢察官邱美育到庭執行職務。
中　　華　　民　　國　　94　　年　　3　　月　　29　　日
　　　　　　　　　刑事第十一庭審判長法  官  陳祐輔
                                    法  官  陳國文
                                    法  官  邱瑞祥
上正本證明與原本無異。
不得上訴。
                                    書記官  吳金來
中　　華　　民　　國　　94　　年　　3　　月　　29　　日
附錄：本案論罪科刑法條全文
刑法第320條：
意圖為自己或第三人不法之所有，而竊取他人之動產者，為竊盜
罪，處五年以下有期徒刑、拘役或五百元以下罰金。
意圖為自己或第三人不法之利益，而竊佔他人之不動產者，依前
項之規定
處斷。
前二項之未遂犯罰之。
